【裁判字號】    99,交抗,340
【裁判日期】    990727
【裁判案由】    聲明異議
【裁判全文】
臺灣高等法院臺中分院刑事裁定         99年度交抗字第340號
抗  告  人
即受處分人  乙○○
上列抗告人因聲明異議案件，不服臺灣臺中地方法院中華民國99
年3 月26日所為裁定（99年度交聲字第730 、731 號）提起抗告
，本院裁定如下:
    主  文
原裁定及原處分均撤銷。
乙○○不罰。
    理  由
一、抗告意旨略以：(一)原審僅以員警書面之詞，在未有任何照片
    、錄影、錄音之證據下，未傳喚當事人及證人到庭對質，逕
    以警察和民眾素不相識，亦無宿怨，無需誣陷民眾為由，片
    面採信員警之書面說詞，令人對司法公正性深感失望；(二)抗
    告人即受處分人乙○○（下稱受處分人）於民國98年12月10
    日有前往三重分局，用警局電話與舉發之警員甲○○聯繫，
    當時確經甲○○在電話中告知「可能看錯」等語，有當時之
    通聯記錄與在場員警可以作證；(三)甲○○稱受處分人係「1
    人」獨自騎車，惟當時受處分人係與友人一同用餐，則若甲○○連幾個人在機車上都會看錯，如何能信賴其能做出合法
    正確之舉發；(四)本件係因受處分人與友人會利用火鍋店優惠
    時段前往用餐（員警舉發開單時間亦為該優惠時段內），用
    餐完畢則從火鍋店旁之中華銀樓門口牽車到待轉處，見綠燈
    即直行，故並非員警所稱受處分人為違規左轉等情，而員警
    既在距離至少30公尺處臨檢，則中間人車自有可能擋住員警
    視線，導致誤判。(五)本件欠缺明確證據證明受處分人有舉發
    警員甲○○所稱之違規事實，為此狀請鈞院撤銷原裁定，另
    為適法之裁定等語。
二、按汽車駕駛人，行經有燈光號誌管制之交岔路口闖紅燈者，
    處新臺幣1,800 元以上5,400 元以下罰鍰，並記違規點數3
    點；又按汽車駕駛人，駕駛汽車有違反本條例之行為，經交
    通勤務警察或依法令執行交通稽查任務人員制止時，不聽制
    止或拒絕停車接受稽查而逃逸者，除按各該條規定處罰外，
    處新臺幣3,000 元以上6,000 元以下罰鍰，並記違規點數1
    點，道路交通管理處罰條例第53條第1 項、第60條第1 項、
    第63條第1 項分別定有明文。復按交通法庭認為聲明異議有
    理由者，應以裁定將原處分經聲明異議部分撤銷，並自為裁
    定，道路交通案件處理辦法第20條前段亦定有明文。又法院
    受理有關交通事件，準用刑事訴訟法之規定，復為道路交通
    管理處罰條例第89條前段所明定。再按，犯罪事實應依證據
    認定之，無證據不得認定犯罪事實，刑事訴訟法第154 條第
    2 項定有明文，則此項無罪推定之原則，於交通案件自應予
    以準用。
三、經查：
  (一)受處分人於98年11月29日16時15分許，在臺北縣三重市○○
    路○段與自強路一段交岔路口處，因騎乘車牌號碼ATI-043
    號重型機車有「由三和路二段紅燈違規左轉自強路一段」及
    「拒絕停車接受警方盤查而逃逸」等違規行為，經臺北縣警
    察局三重分局警員依道路交通管理處罰條例第53條第1 項、
    第60條第1 項，分別掣發北縣警交大字第C00000000 號、第
    C00000000 號舉發違反道路交通管理事件通知單予以逕行舉
    發。嗣受處分人於期限內到案陳述意見，原處分機關查證原
    舉發並無不當，乃於99年1 月20日依道路交通管理處罰條例
    第53條第1 項及第63條規定，就其闖紅燈左轉行為，以豐監
    稽違字第裁63-C00000000號違反道路交通管理事件裁決書裁
    處罰鍰新臺幣（下同）1,800 元，並記違規點數3 點；及就
    其拒絕停車接受警方盤查而逃逸之行為，依道路交通管理處
    罰條例第60條第1 項及第63條規定，以豐監稽違字第裁63-C
    00000000號違反道路交通管理事件裁決書裁處罰鍰3,000 元
    ，並記違規點數1 點，有前開舉發違反道路交通管理事件通
    知單影本2 份、違反道路交通管理事件裁決書影本2 份在卷
    可稽（見原審卷第7、10、11頁）。
  (二)臺北縣政府警察局三重分局於99年3 月11日函覆原審法院，
    略稱：「本案據執勤警員甲○○陳述：(1)98年11月29日16時
    15分，在距『三和路與自強路口』約15公尺（視力可及）處
    ，見乙○○先生騎乘ATI-043 號機車，由三和路紅燈左轉自
    強路行駛，發現後即以警笛及明顯之手勢攔查，惟該車不停
    ，遂記下車號，並依道路交通管理處罰條例第53條第1 項及
    第60條第1 項規定予以逕行舉發。另於98年12月10日乙○○
    先生以電話與警員甲○○聯繫，當時員警請渠以正常管道申
    訴，並無承諾願撤銷此違規案。(2)當時以吹哨及手勢攔查，
    惟不確定渠是否故意不停。(3)本案係乙○○獨自1 人騎車。
    (4)本案並無採證照片亦無錄影存證」，有該分局99年3 月11
    日北縣警重交申字第0990010963號函在卷可稽（見原審卷第
    15頁）。
  (三)本院依受處分人之聲請，傳喚證人甲○○（本案舉發員警）
    及證人丙○○（受處分人同住之友人）於99年7 月7 日到庭
    訊問，其2 人分別證述如下：
  1.證人丙○○證稱：伊於98年11月29日星期天下午3 、4 點左
    右與受處分人一起去火鍋店用餐，伊吃牛肉鍋，受處分人吃
    豬肉鍋，出來上車後受處分人就載伊一起回家，受處分人並
    無違規左轉，那剛好是路衝的地方，出來之後伊等從火鍋店
    隔壁的銀樓直接騎出來等語，經核與受處分人同次訊問期日
    之陳述大致相符（受處分人陳述時，係與證人丙○○隔離）
    ，堪信屬實。
  2.證人甲○○證稱：本件受處分人交通違規案件是伊舉發，當
    天伊與另一名同事在該處執行交通勤務（依證人甲○○庭呈
    之現場圖標示，其執勤位置係在自強路上），受處分人騎機
    車從三和路路口左轉過來自強路，沒有兩段式左轉，是紅燈
    左轉，當時伊看到機車上是1 個人，印象中沒有載人。伊有
    吹哨子，其同事站在旁邊，可能沒有注意看當時的情況，伊
    站的位置距離銀樓大概30公尺左右，如果受處分人從銀樓出
    來伊看得到，根本不會攔他。伊吹哨子的時候，受處分人的
    機車在伊左前方幾公尺處，受處分人就騎過去不理伊，不知
    道他是沒有聽到還是沒有看見伊，還是要逃逸的意思，伊不
    清楚。後來受處分人有用電話跟伊聯絡，那天伊休假在醫院
    ，同事打電話跟伊說有一個開紅單的要跟伊說話，伊跟他說
    要撤銷的話也要申訴，伊確定他是左轉過來，受處分人打電
    話來的時候伊身體不舒服，伊不記得有無跟他說可能看錯了
    ，但是伊很確定他確實是紅燈左轉。火鍋店是在三和路上，
    有兩個店面，左邊店面跟隔壁銀樓交接的柱子與三和路上的
    斑馬線是切齊的，如果從火鍋店門口出來是在三和路上面，
    如果從銀樓出來，銀樓是在三和路與自強路的Ｔ字型的路口
    等語。
  (四)依證人丙○○上開證述，受處分人於警員甲○○舉發時，係
    騎機車搭載丙○○，惟證人甲○○卻證稱當時機車上僅受處
    分人1 人，其二人之證述已有未合；又前開臺北縣政府警察
    局三重分局依警員甲○○之陳述函覆原審時，即於函文記載
    「惟不確定渠是否故意不停」，且證人甲○○於本院亦證稱
    伊吹哨子時，受處分人騎過去不理伊，伊不清楚受處分人是
    沒有聽到，或是沒有看見伊，或是要逃逸的意思，顯見甲○○於舉發時並不確定受處分人是否有「拒絕停車接受警方盤
    查而逃逸」之違規行為；再者，本案舉發時尚有另一名警員
    在場，乃證人甲○○卻稱該名警員未注意看當時之情況，則
    員警所為舉發之正確性即堪存疑。
  (五)證人甲○○於99年7 月7 日經本院當庭訊以：「警局的電話
    有無錄音？」其答稱：「有，但保存期限沒有這麼久。」本
    院再訊以：「案發路口有無監視器？」證人甲○○答稱：「
    應該有。」等語（見本院卷第35頁反面）。則警局之電話既
    有錄音，舉發之路口復有監視器，且受處分人早於98年12月
    11日即因不服舉發而依法向原處分機關陳述意見（見原審卷
    第8 頁之交通違規案件陳述書），經原處分機關向臺北縣警
    察局三重分局查處之結果，該局僅覆稱：「本案據執勤員警
    陳述，98年11月29日執勤時，於16時15分見一機車騎士騎乘
    ATI-043 號機車，由三重市○○路○段紅燈違規左轉往自強
    路一段方向行駛，為警發現以警笛、手勢、示意停車受檢，
    該騎士並未理會且加速往自強路二段方向逃逸，....」，有
    該分局99年1 月5 日北縣警重交申字第0980064839號函影本
    在卷可佐（見原審卷第9 頁），惟當時距離舉發日期不久，
    受處分人既已因不服舉發而陳述意見，按理舉發單位應立刻
    調取路口之監視錄影畫面予以查明，如有拍攝到受處分人之
    違規行為，俾得以該監視畫面影像為證，乃舉發機關臺北縣
    警察局三重分局竟捨此不為，率依舉發員警之陳述予以函覆
    ，已有疏失。再經原審於99年3 月1 日發函臺北縣政府警察
    局三重分局，詢問關於警員甲○○是否於98年12月10日在電
    話中向受處分人表示有可能看錯、本案是否有違規時之監視
    器錄影資料留存等情，該分局仍未查明電話錄音檔案及路口
    監視器錄影檔案是否尚存，仍依警員甲○○之陳述內容逕予
    函覆，全然不思加強舉證，其處理之方式實屬輕率。經本院
    再於99年7 月7 日當庭命證人甲○○於一週內查報本案是否
    有電話錄音檔案及案發路口監視畫面，證人甲○○迄未查報
    ，更可見其執法態度之散漫。
  (六)綜上所述，本案路口既設有監視錄影器，舉發警員甲○○竟
    僅憑其個人之目視舉證，而未積極提出其他之證據以佐證其
    舉發之正確性，即難認其所為之舉發可受合法、正確之推定
    ，則原處分機關依據員警之舉發，認受處分人有上述違規行
    為之歸責事由遽予裁罰，即有未洽。原審未予詳查，逕依舉
    發機關之回函，即認員警之舉發及原處分機關所為之處分無
    誤，而駁回受處分人之異議，尚有不當，抗告意旨據此指摘
    原裁定不當，其抗告為有理由，應由本院將原裁定及原處分
    均予撤銷，逕為受處分人不罰之諭知。
三、據上論結，應依道路交通案件處理辦法第26條，刑事訴訟法
    第413 條，裁定如主文。
中    華    民    國    99    年    7     月    27    日
            交通法庭       審判長法  官   郭  同  奇
                                 法  官   許  冰  芬
                                 法  官   陳  慧  珊
以上正本證明與原本無異。
不得再抗告。
                                 書記官   高  麗  淇
中    華    民    國    99    年    7     月    28    日

司法院資訊處製作；財團法人民間司法改革基金會備份。
